【裁判字號】    94,訴,3783
【裁判日期】    950127
【裁判案由】    偽造文書等
【裁判全文】
臺灣臺中地方法院刑事判決              94年度訴字第3783號
公  訴  人  台灣台中地方法院檢察署檢察官
被      告  庚○○
上列被告因偽造文書等案件，經檢察官提起公訴（94年度偵字第
18300號），因被告於本院準備程序就被訴事實為有罪之陳述，
經本院合議庭裁定改行簡式審判程序，判決如下：
    主    文
庚○○意圖為自己不法之所有，而侵占對於業務上所持有之物，
處有期徒刑拾月；又連續行使偽造私文書，足以生損害於他人，
處有期徒刑陸月。如附表所示之署押均沒收。應執行有期徒刑壹
年貳月，如附表所示之署押均沒收。
    犯罪事實
一、庚○○於民國89年8月6日起任職於美商安泰人壽保險股份有
    限公司台灣分公司（下稱安泰人壽保險公司）業務主任，負
    責招攬保險業務及代收保險費，為從事業務之人，於90年7
    月間，向保戶戊○○收取保險費共計新台幣（下同）53萬4
    千4百元，竟基於意圖為自己不法之所有，將上開保險費予
    以侵占入己，而未繳回安泰人壽保險公司。復為提高個人業
    績，獲取績效獎金，而於91年3月2日起至同年4月3日止，基
    於行使偽造私文書之概括犯意，未經乙○○、丙○○、丁○○、甲○○、辛○○、己○○之同意，利用上開6人之前向
    其投保之個人資料，在其位於台中市○○路與向上北路口之
    公司內，連續偽造如附表所示之安泰人壽保險要保書、保戶
    權益確認書及保險費自動申請暨約定書等私文書，持交安泰
    人壽保險公司行使，表示上開6人要約投保之意思，足生損
    害於乙○○、丙○○、丁○○、甲○○、辛○○、己○○等
    6人及安泰人壽保險公司。嗣因戊○○繳納保險費後，遲遲
    未收到繳費證明，經向安泰人壽保險公司查詢後，始循線得
    知上情。
二、案經安泰人壽保險公司訴請台灣台中地方法院檢察署檢察官
    偵查起訴。
    理    由
一、上開犯罪事實，業據被告庚○○坦承不諱，核與告訴代理人
    何佩玲指訴之情節相符，並經被害人戊○○、乙○○、辛○○於警詢中陳述明確，復有偽造「乙○○」名義之要保契約
    書（烏日分局警卷第14-19頁）、保戶權益確認書（烏日分
    局警卷第13頁）、保險費自動申請暨約定書（烏日分局警卷
    第21頁）；偽造「丙○○」名義之要保契約書（烏日分局警
    卷第23-29頁）、保戶權益確認書（烏日分局警卷第22頁）
    、保險費自動申請暨約定書（烏日分局警卷第30頁）；偽造
    「甲○○」名義之要保契約書（烏日分局警卷第41-47頁）
    、保戶權益確認書（烏日分局警卷第40頁）、保險費自動申
    請暨約定書（烏日分局警卷第48頁）；偽造「辛○○」名義
    之要保契約書（烏日分局警卷第50-55頁）、保戶權益確認
    書（烏日分局警卷第49頁）、保險費自動申請暨約定書（烏
    日分局警卷第57頁）；偽造「己○○」名義之要保契約書（
    烏日分局警卷第59-64頁）、保戶權益確認書（烏日分局警
    卷第58頁）、保險費自動申請暨約定書（烏日分局警卷第66
    頁）及業務主任合約書（94年度發查字第1621號卷宗第6-8
    頁）、保險費繳付聲明書（上開發查卷第23、24頁）暨被告
    開立之面額54萬4千4百元之本票影本1紙等在卷可資佐證，
    而被告對於其所收受保戶戊○○之保險費54萬4千4百元，應
    繳回安泰人壽保險公司，本即知曉，竟未將之繳回，即擅自
    挪作個人之用等情，業據被告供明在卷，足見其主觀上確有
    不法所有之意圖，至臻明確。綜上所述，本件事證明確，被
    告犯行已堪認定。
三、核被告所為，係犯刑法第216條、第210條之行使偽造私文書
    罪及同法第336條第2項之業務侵占罪。被告偽造「林明德」
    、「丙○○」、「丁○○」、「甲○○」、「辛○○」、「
    己○○」之署押，均係偽造私文書之階段行為，而偽造私文
    書之低度行為已為行使之高度行為所吸收，均不另論罪。又
    被告先後多次行使偽造私文書，時間緊接，犯罪構成要件相
    同，顯係基於概括之犯意反覆為之，為連續犯，應論以一罪
    ，並依法加重其刑。再被告所犯行使偽造私文書罪及業務侵
    占罪間，犯意各別，罪名互異，應予分論併罰。爰審酌被告
    侵占保險費之數額不少，非無惡性，偽造要保書之目的在增
    加個人業績，前開要保書皆由被告以其自己之信用卡繳費扣
    款，惟嗣後並未實際繳納保險費，保險契約均未生效，造成
    之危害較輕微，事後業已坦承犯行，並書立切結書及開立本
    票，然本票卻未按期兌付等一切情狀，就其所犯二罪分別處
    以如主文所示之刑，並定應執行刑，以示懲儆。如附表所示
    之署押，均應依刑法第219條之規定，並予宣告沒收。
據上論斷，應依刑事訴訟法第273條之1第1項、第299條第1項前
段，刑法第56條、第216條、第210條、第336條第2項、第51條第
5款、第219條，罰金罰鍰提高標準條例第1條前段，判決如主文
。
中    華    民    國    95    年    1     月    27    日
                  刑事第二庭    法  官  陳姵君
上正本證明與原本無異。
如不服本判決，應於送達後十日內向本院提出上訴狀（須附繕本
），上訴於臺灣高等法院臺中分院。
                                書記官  莊金屏
中    華    民    國    95    年    1     月    27    日
【附錄本案論罪科刑法條】
中華民國刑法第216條
行使第210條至第215條之文書者，依偽造、變造文書或登載不實
事項或使登載不實事項之規定處斷。
中華民國刑法第336條
對於公務上或因公益所持有之物，犯前條第 1 項之罪者，處一年
以上七年以下有期徒刑，得併科 5000 元以下罰金。
對於業務上所持有之物，犯前條第 1 項之罪者，處六月以上五年
以下有期徒刑，得併科 3000 元以下罰金。
前二項之未遂犯罰之。
附表：
一、安泰人壽保險公司91年3月2日人壽保險要保書被保險人簽名
    欄偽造「乙○○」署押1枚、附隨上開要保書之保戶權益確
    認書被保險人簽名欄偽造「乙○○」署押1枚、附隨上開要
    保書之保險費自動申請暨約定書要保人簽名欄偽造「乙○○
    」署押1枚。
二、安泰人壽保險公司91年3月4日人壽保險要保書被保險人簽名
    欄偽造「丙○○」署押1枚、附隨上開要保書之保戶權益確
    認書被保險人簽名欄偽造「丙○○」署押1枚、附隨上開要
    保書之保險費自動申請暨約定書要保人簽名欄偽造「丙○○
    」署押1枚。
三、安泰人壽保險公司91年3月4日人壽保險要保書被保險人簽名
    欄偽造「丁○○」署押1枚、附隨上開要保書之保戶權益確
    認書被保險人簽名欄偽造「丁○○」署押1枚、附隨上開要
    保書之保險費自動申請暨約定書要保人簽名欄偽造「丁○○
    」署押1枚。
四、安泰人壽保險公司91年3月4日人壽保險要保書被保險人簽名
    欄偽造「甲○○」署押1枚、附隨上開要保書之保戶權益確
    認書被保險人簽名欄偽造「甲○○」署押1枚、附隨上開要
    保書之保險費自動申請暨約定書要保人簽名欄偽造「甲○○
    」署押1枚。
五、安泰人壽保險公司91年4月3日人壽保險要保書被保險人簽名
    欄偽造「辛○○」署押1枚、附隨上開要保書之保戶權益確
    認書被保險人簽名欄偽造「辛○○」署押1枚、附隨上開要
    保書之保險費自動申請暨約定書要保人簽名欄偽造「辛○○
    」署押1枚。
六、安泰人壽保險公司91年3月4日人壽保險要保書被保險人簽名
    欄偽造「己○○」署押1枚、附隨上開要保書之保戶權益確
    認書被保險人簽名欄偽造「己○○」署押1枚、附隨上開要
    保書之保險費自動申請暨約定書要保人簽名欄偽造「己○○
    」署押1枚。


司法院資訊處製作；財團法人民間司法改革基金會備份。
